最高法院刑事判決　　　　　　九十六年度台上字第五三六五號
上　訴　人　甲○○
選任辯護人　張居德律師
　　　　　　梁宵良律師
上列上訴人因違反毒品危害防制條例案件，不服台灣高等法院台
中分院中華民國九十四年二月十七日第二審判決（九十三年度上
訴字第一０五三號，起訴案號：台灣台中地方法院檢察署九十一
年度偵字第九三五號），提起上訴，本院判決如下：
    主  文
原判決關於甲○○部分撤銷，發回台灣高等法院台中分院。
    理  由
本件原判決認定上訴人甲○○（綽號「阿貓」）與王嘉慶（綽號
「小黑」，法院另案審理中）於民國九十一年一月間係男女朋友
，而白育魁（綽號「小白」）則為上訴人、王嘉慶之共同朋友。
白育魁、王嘉慶與上訴人三人共同基於販賣第二級毒品ＭＤＭＡ
及大麻捲煙之犯意聯絡，於不詳時間，在不詳地點販入如原判決
附表一編號一、二所示之第二級毒品，分別以夾鏈袋包裝而置放
於黑色皮包內，嗣有秘密證人Ａ１（綽號「小傑」，真實姓名詳
卷）得悉白育魁、王嘉慶與上訴人等有賣ＭＤＭＡ及大麻捲煙，
於九十一年一月四日上午一、二時許前打電話向台中縣警察局霧
峰分局國光派出所警員黃興綱檢舉，而王嘉慶、白育魁、上訴人
三人適於九十一年一月三日夜間共同駕車外出，Ａ１於聯絡上黃
興綱後隨即於九十一年一月四日上午二時十五分四十五秒，以０
四—00000000號市內電話撥打王嘉慶所有000000
0000號之行動電話由上訴人接聽，Ａ１表示「要拿東西」，
但尚未詢及出售價格，上訴人詢明Ａ１在台中縣大里市仁愛醫院
附近後即掛斷電話，嗣該Ａ１再以公用電話撥打王嘉慶前開行動
電話，由王嘉慶接聽後表示即將抵達約定地點，旋王嘉慶於不詳
處所先下車離去，而由上訴人繼續駕車搭載白育魁前往交付毒品
，嗣上訴人駕車前往台中縣大里市仁愛醫院附近後，在該處等候
之Ａ１即進入前開車內交易，在尚未交付毒品前，即為警查獲，
並扣獲毒品及行動電話壹支等情。因而撤銷第一審關於上訴人部
分所為科刑之判決，改判仍論處上訴人共同販賣第一級毒品罪刑
。固非無見。
惟查：(一)、毒品危害防制條例所謂販賣毒品罪，不以販入後復行
賣出為必要，只要以營利為目的，將毒品販入或賣出，有一於此
，其販賣毒品之犯罪即告完成。故行為人於販入毒品之初，是否
有轉行賣出營利之意圖，攸關該罪成立與否之認定，事實審法院
對於此項主觀意圖之有無，自應詳予調查認定，於判決事實詳加
記載，始為適法。原判決事實欄僅記載：「白育魁、甲○○、王
嘉慶三人共同基於販賣第二級毒品ＭＤＭＡ及大麻捲煙之犯意聯
絡，於不詳時間，在不詳地點販入如附表一編號一、二所示之第
二級毒品分別以夾鏈袋包裝而置放於黑色皮包內」等語，理由欄
(六)亦記載「被告甲○○、白育魁二人無利可圖，焉有不計風險，
駕駛攜帶ＭＤＭＡ及大麻捲煙之理，基上說明，堪認本件被告甲
○○、白育魁二人在主觀上應有販賣扣案之毒品藉以營利之意圖
無疑」（原判決第十四頁第一行至第四行），但就上訴人與白育
魁、王嘉慶於販入毒品之初，是否有轉行賣出營利之意圖？並未
明確認定，於事實欄詳細記載，致理由失其依據，而屬理由矛盾
之違法。(二)、有罪之判決書，其所記載之事實及理由，前後必須
互相適合，否則即有判決理由矛盾之違法。本件原判決認Ａ１於
聯絡上黃興綱後隨即於九十一年一月四日上午二時十五分四十五
秒，以０四—00000000號市內電話撥打王嘉慶所有00
00000000號之行動電話「由甲○○接聽」等情（見原判
決第二頁第十四行至十六行）。然理由內先則謂「該00000
00000號行動電話經原審比對通聯紀錄之結果，於九十一年
一月三日至一月四日凌晨間均處於轉接之狀態，亦即撥打000
0000000號之行動電話門號之電話，均經證人王嘉慶設定
轉接至亦為證人王嘉慶坦承為其持用之0000000000號
（申請名義人為林柏宇）行動電話」（見原判決第六頁第十行至
第十四行），嗣並謂「所有撥打0000000000之電話均
能自動轉接到證人王嘉慶」等情（見原判決第六頁倒數第三行）
，似又認為電話均轉接到王嘉慶所持使用之000000000
0行動電話「由王嘉慶接聽」，是其事實認定與理由論敘不相一
致，亦有判決理由矛盾之違失。以上，或係上訴意旨所指摘，或
為本院得依職權調查之事項，應認原判決關於上訴人部分有撤銷
發回更審之原因。又既遂、未遂為犯罪之樣態，不涉及罪名之變
更，故檢察官以同一罪名之既遂罪起訴，法院審理結果，若認應
成立同一罪名之未遂罪者，自毋庸變更起訴法條，原判決贅引刑
事訴訟法第三百條，於更審時允宜注意，併此敘明。
據上論結，應依刑事訴訟法第三百九十七條、第四百零一條，判
決如主文。
中　　華　　民　　國　九十六　年　　十　　月   十一   日
                      最高法院刑事第七庭
                          審判長法官  張　淳　淙
                                法官  劉　介　民
                                法官  張　春　福
                                法官  蔡　彩　貞
                                法官  林　俊　益
      本件正本證明與原本無異
                                      書  記  官
中　　華　　民　　國　九十六　年　　十　　月   十五   日
                                                 H
